【裁判字號】    99,上易,283
【裁判日期】    990518
【裁判案由】    家庭暴力防治法
【裁判全文】
臺灣高等法院高雄分院刑事判決         99年度上易字第283號
上  訴  人
即  被  告  甲○和
上列上訴人因家庭暴力防治法案件，不服臺灣高雄地方法院98年
度易字第1504號中華民國99年1 月14日第一審判決（起訴案號：
臺灣高雄地方法院檢察署98年度偵字第24825 、25013 號），提
起上訴，本院判決如下：
     主  文
上訴駁回。
     理  由
一、按不服地方法院之第一審判決而上訴者，須提出上訴書狀，
    並應敘述具體理由，上訴書狀未敘述上訴理由者，應於上訴
    期間屆滿後20日內補提理由書於原審法院。逾期未補提者，
    原審法院應定期間先命補正。但上訴書狀已敘述理由，惟所
    敘述者非屬具體理由，則屬不符上訴之法定程式，由第二審
    法院以其上訴不合法律上程式，判決駁回，不生定期命補正
    之問題，刑事訴訟法第350 條第1 項、第361 條、第362 條
    、第367 條定有明文。
二、按上開所稱具體理由，係指須就不服之判決為具體之指摘而
    言，如僅泛稱原判決認事用法不當或採證違法、判決不公等
    ，均非具體理由（法院辦理刑事訴訟案件應行注意事項第16
    2 點參照）；復按所謂具體理由，必係依據卷內既有訴訟資
    料或提出新事證，指摘或表明第一審判決有何採證認事、用
    法或量刑等足以影響判決本旨之不當或違法，而構成應予撤
    銷之具體事由，始克當之（例如：依憑證據法則具體指出所
    採證據何以不具證據能力，或依憑卷證資料，明確指出所為
    證據證明力之判斷如何違背經驗、論理法則）；倘僅泛言原
    判決認定事實錯誤、違背法令、量刑失之過重或輕縱，而未
    依上揭意旨指出具體事由，或形式上雖已指出具體事由，然
    該事由縱使屬實，亦不足以認為原判決有何不當或違法者（
    例如：對不具有調查必要性之證據，法院未依聲請調查亦未
    說明理由，或援用證據不當，但除去該證據仍應為同一事實
    之認定），皆難謂係具體理由，俾與第二審上訴制度旨在請
    求第二審法院撤銷、變更第一審不當或違法之判決，以實現
    個案救濟之立法目的相契合，並節制濫行上訴」（最高法院
    97年度台上字第892 號判決意旨參照）。是如上訴理由書狀
    並未依據卷內訴訟資料，具體指摘原判決認事用法有何違法
    或不當之情形，即屬上訴未敘述具體理由。
三、上訴人即被告甲○和因犯家庭暴力防治法第61條第2 款之違
    反保護令罪、刑法第305 條之恐嚇危害安全罪之想像競合犯
    ，從一重論以違反保護令罪，經原審判處有期徒刑8 月在案
    。被告於99年1 月22日具狀上訴，所載上訴理由略以：「被
    告確無被害人（即被告之胞弟）甲○所指之犯行，被告如何
    坦承犯罪？原判決以被告否認犯行，即認犯後態度不佳判處
    有期徒刑8 月，實對被告極不公允，請撤銷原判決，另為適
    法之判決」。
四、經查：
(一)、被告甲○和所執上訴理由，核與其於原審抗辯內容相同，而
    原審就此部分，業已調查證人即被害人甲○於警、偵、原審
    之指證、扣案之殺豬刀1 支，及原審法院核發民事暫時保護
    令，諭知被告不得對被害人甲○為騷擾之98年度司暫護字第
    137 號民事暫時保護令等相關事證，認定被告違反保護令罪
    之事證明確（見原判決第1-2 頁），是原判決均已敘明如何
    認定被告上開犯罪所憑之證據及理由，經核均無不合。
(二)、被告甲○和初於警詢時係辯：「從上次他（即被害人）來報
    我家暴後我就沒有跟他講話了」（見警卷第5 頁），然被告
    所犯數次家暴前案之行為時間均屬97年間（見偵卷第30-33
    頁之原審法院97年度審簡字第5414號、7606號刑事簡易判決
    ），而其中上開第5414號家暴前案，係於98年6 月16日執行
    完畢出監（參卷附之臺灣高等法院被告前案紀錄表），而參
    以被告與被害人本屬同住一處之兄弟關係，雙方豈有長達數
    月不講話之情形，是被告所辯上情，不符常情；又被告於偵
    查中雖辯稱：「我不知道有保護令」、「如果我這樣罵他（
    即被害人）等於罵我自己的媽媽」（見偵卷第5 頁），然上
    開保護令係於98年8 月2 日對被告執行，有高雄縣政府警察
    局旗山分局保護令執行記錄表可佐（見偵卷第20頁），且觀
    諸被告前犯之上開家暴前案之行為態樣，均係以「００娘」
    辱罵被害人（見偵卷第30頁反面、32頁反面），是被告上開
    偵查所供亦難認可採；此外，被告前於本案警、偵之訊問過
    程中，均未提及案發當時有「係被害人罵伊三字經，但伊沒
    有回罵」之情，則被告於原審所辯：「係被害人罵伊三字經
    ，但伊沒有回罵」云云，亦徵被告前後辯詞不同，顯有飾詞
    卸責之情。
(三)、按關於刑之量定，係實體法上賦予法院得為自由裁量之事項
    ，倘其未有逾越法律所規定之範圍，或濫用其權限，即不得
    任意指摘為違法（最高法院75年台上字第7033號判例要旨足
    參）。本件原判決業已審酌被告甲○和無視法院核發之保護
    令之效力，而以恐嚇之行為加以違反，造成他人心理之傷害
    ，且其前有違反保護令犯行仍再犯本件，顯然漠視法紀之情
    節嚴重，又犯後未能坦認犯行，態度尚難謂佳及其他等一切
    情狀，量處有期徒刑8 月，經核尚屬允當於法並無不合，難
    認原判決關於被告之量刑自由裁量行使，有何未合乎法律之
    目的，違背內部性界限，而屬權利濫用之違法，或違反比例
    原則、平等原則、公平正義等法則。
五、綜上所述，被告甲○和對於原判決業已論述明確之採證，復
    執己意徒為爭執，且所舉之上訴理由，不足以認為原判決有
    何採證或量刑等足以影響判決本旨之不當或違法，而構成應
    撤銷原判決改判之具體事由，即與刑事訴訟法第361 條第2
    項所稱「具體理由」顯非相當。從而，被告之上訴理由書狀
    未敘述具體理由，且於上訴期間屆滿後之20日內（被告於99
    年1 月21日收受原審判決之送達，見原審卷第34頁），並未
    再補提其他上訴「具體理由」，依上開規定，被告之上訴顯
    屬違背法律上之程式，應由本院依同法第367 條前段、第37
    2 條規定，不經言詞辯論判決如主文。
據上論斷，應依刑事訴訟法第367 條前段、第372 條，判決如主
文。
中    華    民    國    99    年    5     月    18    日
                  刑事第三庭    審判長法  官  莊崑山
                                      法  官  唐照明
                                      法  官  張意聰
以上正本證明與原本無異。
本件判決不得上訴。
中    華    民    國    99    年    5     月    18    日
                                      書記官  陳金卿

司法院資訊處製作；財團法人民間司法改革基金會備份。
